臺灣高等法院刑事判決　　　　　　　 100年度交上易字第42號
上　訴　人
即　被　告　趙明福
選任辯護人　謝秉錡律師
上列上訴人因過失傷害案件，不服臺灣士林地方法院99年度審交
易字第461號，中華民國99年12月22日第一審判決（起訴案號：
臺灣士林地方法院檢察署99年度偵字第9308號），提起上訴，本
院判決如下：
    主  文
上訴駁回。
趙明福緩刑伍年，並應於緩刑期間內，按月於每月十五日向被害
人高○○支付損害賠償金新臺幣壹萬陸仟元。
    事  實
一、趙明福於民國98年9月5日17時6分許，騎乘車號110-DEH號重
    型機車（下稱本件機車），後座搭載少年高○○（民國83年
    出生，姓名年籍詳卷），沿臺北縣汐止市（現改制為新北市
    汐止區○○○○路2段往臺北市方向行駛，行經該路段112號
    路燈桿附近時，本應注意車前狀況，隨時採取必要之安全措
    施，而當時有日間自然光線、道路無障礙物、柏油路面乾燥
    無缺陷、道路狀況良好，趙明福無不能注意之情事，詎其因
    與高○○聊天，未注意車前狀況以隨時採取必要之安全措施
    ，在將要撞及路邊停放汽車之際，乃突然緊急煞車，致高○
    ○因慣性作用而飛離本件機車座位，安全帽脫離，其墜落地
    面時頭部著地，因而受有頭部外傷併蜘蛛網膜下腔出血、硬
    腦膜下出血及腦實質出血之傷害。雖經緊急送往汐止國泰綜
    合醫院救治，並於98年9月5日、同年月6日、同年10月12日
    施以顱骨切開與移除顱內血腫及顱骨整形手術，暨由臺北市
    立萬芳醫院於98年11月9日施以高壓氧與復健治療，高○○
    迄今仍處於植物人狀態之身體極重度殘障之重大難治之傷害
    即重傷。趙明福則於上開車禍事故發生後，留在現場等候，
    於有偵查犯罪權限之公務員知悉其犯罪前，向到場處理之警
    員承認其為肇事人並接受裁判。
二、案經被害人高○○之法定代理人高金龍訴由臺北縣政府警察
    局汐止分局報請臺灣士林地方法院檢察署檢察官偵查起訴。
    理  由
一、按被告以外之人於審判外之陳述雖不符刑事訴訟法第159條
    之1至之4等規定，而經當事人於審判程序同意作為證據，法
    院審酌該言詞陳述或書面陳述作成時之情況，認為適當者，
    亦得為證據；當事人或辯護人於法院調查證據時，知有刑事
    訴訟法第159條第1項不得為證據之情形，而未於言詞辯論終
    結前聲明異議者，視為有前項之同意；同法第159條之5定有
    明文。本判決所引用之被告以外之人於審判外之言詞及書面
    陳述之證據能力，因檢察官、上訴人即被告趙明福及其辯護
    人，均於本院審理時表示無意見（本院100年2月23日審判筆
    錄第2頁），迄至言詞辯論終結前未再聲明異議，本院審酌
    上開證據製作時之情況，無不當取證及證明力明顯過低之瑕
    疵，認以之作為證據應屬適當，參諸前開規定，認有證據能
    力。
二、訊據被告對於上揭犯罪事實，業於警詢、檢察官偵訊、原審
    及本院審理時坦承不諱（見臺灣士林地方法院檢察署99年度
    他字第814號偵查卷第39至41、63至66、71頁；原審卷第18
    頁背面；本院100年2月23日審理筆錄第5頁），並有臺北縣
    政府警察局汐止分局警員所繪製道路交通事故現場圖、道路
    交通事故紀錄表（一）、（二）及現場照片在卷可稽（見同
    上他字偵查卷第36至38、44至50頁）。而高○○於本件車禍
    事故發生後，因受有頭部外傷併蜘蛛網膜下腔出血、硬腦膜
    下出血及腦實質出血之傷害，經送往汐止國泰綜合醫院救治
    ，於98年9月5日及翌日施行顱骨切開及移除顱內血腫手術，
    98年9月5日至98年10月8日於外科加護病房觀察；98年10月1
    2日行顱骨整形手術，98年10月12日至98年10月14日於外科
    加護病房觀察，呈現植物人狀態。復於98年11月9日轉至臺
    北市立萬芳醫院接受高壓氧治療及復健治療，鼻胃管灌食，
    仍呈昏迷狀態，無行為能力等情，有汐止國泰綜合醫院及臺
    北市立萬芳醫院分別於98年11月9日、同年12月7日開立之診
    斷證明書可憑（見同上他字偵查卷第28頁背面、29頁）。又
    高○○之目前殘障類別為植物人、障礙等級為極重度等情，
    亦有高○○之身心障礙手冊影本附卷可稽（見同上他字偵查
    卷第15頁）。足認高○○因本件車禍事故，受有頭部外傷併
    蜘蛛網膜下腔出血、硬腦膜下出血及腦實質出血，導致成為
    植物人之重大難治之傷害。
三、按道路交通安全規則所稱之汽車，依該法第2條第1款規定，
    包括機器腳踏車在內；又汽車行駛時，駕駛人應注意車前狀
    況，以隨時採取必要之安全措施，道路交通安全規則第94條
    第3項定有明文。被告騎乘本件機車，當應注意車前狀況，
    隨時採取必要安全措施。而本件車禍事故發生時，有日間自
    然光線、道路無障礙物、柏油路面乾燥無缺陷、道路狀況良
    好，有引道路交通事故現場圖與道路交通事故紀錄表（一）
    、（二）及現場照片可考，被告當無不能注意之情形。詎其
    竟因與後座搭載之高○○聊天，未注意車前狀況，在將要撞
    及路邊停放汽車之際，乃突然緊急煞車致發生本件車禍事故
    ，被告顯有過失，臺灣省臺北縣區車輛行車事故鑑定委員會
    99年8月16日北縣鑑字第0995180627號函所附鑑定意見書亦
    同此認定（見臺灣士林地方法院檢察署99年度偵字第9308號
    偵查卷第4至6頁）。而被告之過失行為，與高○○所受之前
    述重大難治之傷害結果發生，復具有相當因果關係，本件事
    證明確，被告犯行堪以認定，應依法論科。
四、揆諸刑法第10條第4項第6款規定，其他於身體或健康，有重
    大不治或難治之傷害，為重傷之一種。至所謂於身體或健康
    有重大不治或難治之傷害，係指傷害重大，其傷害之結果，
    對於身體健康確有終身不治或難治者而言（最高法院80年臺
    上字第5826號判決要旨參照）。被害人高○○因本件車禍事
    故受傷，已為植物人，喪失行為能力，自該當於前揭法條所
    定義之重傷。核被告所為，係犯刑法第284條第1項後段之過
    失致重傷罪。被告於偵查犯罪機關察覺其犯行前，於警方至
    現場處理本件車禍事故之際，承認為肇事人自首犯罪並接受
    裁判，有臺北縣政府警察局汐止分局道路交通事故肇事人自
    首情形紀錄表存卷可按（見同上他字偵查卷第52頁），依刑
    法第62條前段規定減輕其刑。
五、原審以被告犯罪事證明確，論以犯刑法第284條第1項後段之
    過失致重傷罪，並認被告符合自首要件，依刑法第62條前段
    規定減輕其刑，經核原審認事用法，並無違誤。又量刑本為
    事實審法院之裁量權限，若無逾越法定刑度範圍及明顯過重
    或過輕等情形，不能指為違法或失當。原判決詳斟刑法第57
    條各款事由，審酌被告年僅22歲，前無犯罪紀錄，有本院被
    告前案紀錄表可憑，素行良好，騎乘本件機車搭載高○○，
    未注意車前狀況致發生本件車禍事故，造成高○○成為植物
    人，被告過失程度重大，對高○○及其家屬所生損害非輕，
    且影響高○○一生，兼衡被告犯後坦承犯行，努力籌措支付
    醫藥費用，並表明願再支付賠償金予高○○，僅因個人經濟
    能力有限，無法一次支付鉅額賠償金，致未能與高○○及其
    法定代理人達成和解，暨被告品性、智識程度及生活狀況等
    一切情狀，乃量處被告有期徒刑9月，以資警惕，原審量刑
    堪認妥適。被告提起上訴，主張其係經常受高○○所託，騎
    乘機車搭載高○○，被告年紀尚輕，智慮尚薄，於犯後始終
    坦承犯行，亦有和解誠意，僅因受限本身及家庭之經濟能力
    ，一時無力負擔告訴人所要求之高額賠償金等情，復以與本
    案情形不同之其他個案判決結果，指摘原判決量刑過重，請
    求本院撤銷改判較輕之刑度，為無理由，應予駁回。
六、本院另查被告前未曾因犯罪受有期徒刑以上刑之宣告，有本
    院被告前案紀錄表在卷可稽。本院諒被告及其家人先前為高
    ○○支付之醫療、看護、住院、醫療器材消耗費用，累計達
    新臺幣（下同）179萬2千9百28元，有被告於100年2月22日
    所具陳報狀所附單據影本為憑，被告於本院100年2月23日審
    判期日亦當庭承諾願先每月給付1萬6千元之賠償金予高○○
    作為部分賠償（見本院100年2月23日審判筆錄第2頁），復
    經告訴人具狀表示同意（見本院卷附告訴人於100年3月16日
    陳報聲請狀），被告經此偵審程序及科刑教訓，當知所警惕
    ，信無再犯之虞。本院綜上各情，認本件所宣告之刑，以暫
    不執行為適當，爰一併宣告緩刑5年，並依刑法第74條第2項
    第3款規定，諭知被告應於緩刑期間內，按月於每月15日向
    高○○支付1萬6千元損害賠償金。另依刑法第74條第4項規
    定，前開支付之負擔得為民事強制執行名義，倘被告不履行
    ，且情節重大足認原宣告之緩刑難收其預期效果，而有執行
    刑罰之必要者，依刑法第75條之1第1項第4款之規定，得撤
    銷其緩刑宣告。至於被告於本件所應給付予高○○之損害賠
    償總金額究應為若干，應另循民事求償途徑處理，被告前開
    緩刑負擔僅為應負損害賠償責任之部分給付，特此敘明。
據上論斷，應依刑事訴訟法第368條，刑法第74條第1項第1款、
第2項第3款，判決如主文。
本案經檢察官黃柏齡到庭執行職務。
中    華    民    國   100    年    3     月    21    日
                 刑事第二十四庭  審判長法  官  李錦樑
                                       法  官  朱瑞娟
                                       法  官  陳恆寬
以上正本證明與原本無異。
不得上訴。
                                       書記官  黃家麟
中    華    民    國   100    年    3     月    22    日
附錄本案論罪科刑法條全文：
刑法第284條
因過失傷害人者，處6月以下有期徒刑、拘役或5百元以下罰金，
致重傷者，處1年以下有期徒刑、拘役或5百元以下罰金。
從事業務之人，因業務上之過失傷害人者，處1年以下有期徒刑
、拘役或1千元以下罰金，致重傷者，處3年以下有期徒刑、拘役
或2千元以下罰金。